臺灣高等法院臺中分院刑事判決　　　　　　　　　九十三年度上易字第一二八一號
　　上　訴　人　臺灣臺中地方法院檢察署檢察官
　　上　訴　人
　　即　被　告　癸○○
　　上　訴　人
　　即　被　告　丙○○
　　共　　　同
　　選任辯護人　張淑琪律師
　　被　　　告　辛○○
　　選任辯護人　賴銘耀律師
　　被　　　告　己○○
　　被告　戊○○
　　共　　　同
　　選任辯護人　王正喜律師
右上訴人，因被告竊盜等案件，不服臺灣臺中地方法院九十二年易字第一八六四號，
中華民國九十三年八月十日第一審判決（起訴案號：臺灣臺中地方法院檢察署九十二
年度偵字第七六五八號、第八六四三號、第九七一八號）提起上訴，本院判決如左：
    主  文
原判決關於癸○○部分撤銷。
癸○○共同連續竊盜，累犯，處有期徒刑貳年陸月。
其他上訴駁回。
    事  實
一、位於台中縣清水鎮○○段如附表所示地號之榮豹砂石場停業約二年，該場負責人
    甲○○（另由台灣台中地方法院檢察署檢察官為不起訴處分）接獲有關機關通知
    拆場並將該地回復原貌，遂於民國（下同）九十二年一月二十五日，以新台幣（
    下同）五十萬元代價，委託癸○○清理場地中之壩頭及零星堆料（壩頭係供砂石
    車倒料入砂石選洗機器之高台，與零星堆料共約六千立方公尺），詎癸○○明知
    該地係屬中華民國所有之土地，交由內政部營建署新生地開發局（下稱新生局）
    管理，竟意圖為自己不法所有，與原無權占有人丙○○（該地由丙○○、卓英美
    、趙明科三人於七十年代起即已竊佔，已罹竊佔罪之十年追訴時效，後二人不知
    情，另由台灣台中地方法院檢察署檢察官為不起訴處分）共同基於概括之犯意之
    聯絡，癸○○即利用清理壩頭堆料之名義，自九十二年一月十四日至同年月三十
    日間某日起，僱用不知情挖土機及砂石車司機多人，趁機盜挖逾越前揭壩頭及零
    星堆料外之該地土石，以每立方公尺二百二十元至二百元不等之價格，運往約二
    公里外，出售予不知情之鼎隆實業股份有限公司（下稱鼎隆公司），期間，歷經
    台中縣清水鎮公所、台中縣政府、新生局單位發函多次，要求儘速回復土地耕作
    原貌，切勿挖取土石或違規使用，癸○○、丙○○置若罔聞，反於同年三月十六
    日起加速盜採土石外運出售予鼎隆公司，並於是日以每日一萬二千元代價，僱用
    不知情之陳東芳駕駛挖土機盜挖該地土石，供不詳姓名年籍之砂石車司機載運至
    鼎隆公司。嗣於九十二年四月七日為警當場查獲陳東芳正挖取該地土石，供不知
    情之砂石車司機戊○○、己○○、紀得勝、邱為睿、楊武雄等人駕駛砂石車載運
    至鼎隆砂石場，計至九十二年四月十一日止，盜挖面積約二點○二二三公頃，盜
    挖砂石數量約二萬零二百四十點五立方公尺。
二、案經臺中縣警察局移送臺灣臺中地方法院檢察署檢察官偵查起訴。
    理  由
甲、撤銷改判有罪部分（即被告癸○○）及有罪上訴駁回部分（即被告丙○○）：
一、訊據上訴人即被告（下稱被告）癸○○、丙○○二人，固坦承有上開整地之情事
    ，惟均矢口否認有共同竊盜犯行，被告癸○○辯稱：其係受甲○○委託處理砂石
    廠堆料，嗣新生局有通知將土地恢復耕作原貌，其即依丙○○之指示，施工恢復
    原貌，此依政府指示所為應不構成犯罪云云。被告丙○○辯稱：伊係委託癸○○
    整地，並未往下再挖取砂石云云。惟查：
(一)被告癸○○係於附表所示地號之中華民國國有土地上開挖土石，面積計二點零二
    二三公頃等情，業據被告癸○○、丙○○於原審勘驗現場時協助鑑定機關台中縣
    清水地政事務所指界測量無誤，並有鑑定成果圖五份、附表所示地號之土地登記
    謄本各一份在卷可稽（參見原審卷二第一五二至一五五、一七三至一七八、一八
    七至二○八頁）。又前揭地號土地既屬國有，不論被告丙○○有無於其上耕作之
    權利，被告丙○○、癸○○二人，均無採取該土地砂石之權利，亦甚明確。
(二)關於盜採砂石之數量：
  1.榮豹砂石場於九十二年一月間所殘存砂石數量：證人甲○○即榮豹砂石場之負責
    人於警詢證稱：「我有指示癸○○將我原先堆放之庫存砂石約六千立方米運至鼎
    隆公司堆放」云云（參見八六四三號偵查卷八頁），於檢察官偵訊證稱：伊委託
    被告癸○○清運之壩頭及周邊零星堆料的數量約六千立方公尺云云（參見九七一
    八號偵查卷一○六頁），嗣於原審、本院亦證稱：被告癸○○跟伊說壩頭以六千
    米算，要先載去鼎隆公司，後來還要用六千米算，至於是還砂石或現金尚未談到
    等語（參見原審卷一第一一○頁，本院卷一三三頁），而砂石堆料具相當之價值
    ，證人甲○○就與伊財產切身相關事項，自無刻意短報之理，堪認證人甲○○委
    託被告癸○○清運之砂石數量，確係六千立方公尺左右無誤。
  2.鼎隆公司自九十二年一月至四月間陸續自榮豹砂石場進料購買砂石，依續為：
    於九十二年一月十四日進料三千四百十六立方公尺（即四八八台乘七 (每台車七
    立方公尺）），價款六十八萬三千二百元，九十二年一月三十日進料五千八百
    零九點五立方公尺之砂石，價款一百一十一萬五千五百六十五元，九十二年二
    月十一日進料三百立方公尺之砂石，價款六萬元，九十二年三月十六日至十八
    日進料五千四百七十四立方公尺之砂石，價款一百一十四萬九千五百四十元，
    九十二年三月十九日至二十三日進料六千零四十一立方公尺之砂石，價款一百二
    十六萬八千六百一十元，另鼎隆砂石場於九十二年四月一日曾支付榮豹砂石場
    進料錢三十五萬四千六百元，又於九十二年四月十一日曾支付榮豹砂石場進料
    錢七十八萬九千三百九十元等情，業經證人梁心宜即鼎隆公司會計於原審時證述
    在卷（參見原審卷二第一０九至一一二頁），並有鼎隆公司帳冊三紙、鼎隆公司
    存摺明細、鼎隆公司存摺帳戶現金支出明細表在卷可憑（參見七六五八號偵查卷
    一二○至一二二頁、原審卷二第六五至七一頁、一一七至一一九頁），其中前揭
    部分，參酌證人梁心於原審時證稱：每立方米約二百一十或二百二十元等語
    （參見原審卷一第三三五頁），則以對被告有利之二百二十元計算，此部分價購
    之砂石至少應有五千二百立方公尺。綜上核算，鼎隆公司自九十二年一月至四月
    間，陸續自榮豹砂石場進料購買砂石數量，應合計有二萬六千二百四十點五立方
    公尺。
  3.被告癸○○、丙○○盜採砂石之數量：如前所述，以被告癸○○自榮豹砂石場所
    挖採之數量，扣除原有之砂石數量，即為被告癸○○、丙○○所盜採砂石之數量
    ，經核算應為二萬零二百四十點五立方公尺。又被告癸○○於警詢亦供稱：「我
    所挖之深度是現場監督之耕作人丙○○所指示‧‧‧依我目測為一點二公尺左右
    」等語（參見九七一八號偵查卷五一頁），而被告癸○○、丙○○前揭所指界之
    面積為二○二二三平方公尺，經核算所挖採之砂石體積為二萬四千二百六十七點
    六立方公尺（即以二○二二三平方公尺乘以深度一點二公尺、不含壩頭及零星堆
    料），此與原審前揭認定被告癸○○盜採之體積為二萬零二百四十點五立方公尺
    ，互核約略相符，益見前揭關於盜採砂石數量之認定，應與事實相符。
(三)關於被告癸○○、丙○○竊盜之主觀犯意部分：
  1.附表所示土地，於本案相關連時間之地貌，有卷附下列照片在卷可稽：
    九十二年一月二十四日（參見九七一八號偵查卷八十頁）。
    九十二年二月二十一日（參見同上卷一三○頁）。
    九十二年四月七日（參見七六五八號偵查卷五十至五二頁，八六四三號偵查卷
                        十一至十六頁）。
    九十二年四月九日（參見原審卷二第一五九至一六七頁）。
    依前揭與相互參照，該土地有明顯向下挖深之情形，又參以依前揭照片
    及鼎隆公司所堆置之前揭土地所挖採之砂石觀察（參見七六五八號偵查卷五七至
    五九頁、八六四三號偵查卷十六頁、九七一八號偵查卷六九、七二至七五頁），
    被告癸○○所挖採販售予鼎隆公司之砂石，均係具相當價值之礫石，其所得價款
    甚鉅，已如前述，被告癸○○顯係為販售而挖採砂石圖利甚明，被告癸○○具有
    竊盜之主觀犯意，要堪認定。
  2.被告癸○○於原審供稱係受被告丙○○之指示挖掘（參見原審卷一第七八頁），
    而被告丙○○於警詢先供稱：「他們挖採土石之現場寬度及深度均係依我指示及
    要求挖取的，因我俟他們將土石搬離後，我需在原地覆蓋約六十公分的清潔土」
    等語（參見九七一八號偵查卷四二至四六頁），於檢察官偵訊時亦供稱：「（甲○○有無委託你在現場監工）有」、「（既然你在現場監工，為何地被挖下二、
    三公尺深）現那是還沒有整地完畢就被阻擋，後續還要整平跟覆蓋土壤」、「（
    被載運出這麼多土石，為何沒有阻擋）如果把土方覆蓋，深度就跟我以前開始耕
    作時相當」等語（參見同上卷一○九頁），於原審供稱：「‧‧‧砂石廠建後土
    地與本來的高度差不多，但原來的土已經不見了，所以我認為他（被告癸○○）
    應該要找新的覆土來」，「（何時開始整地）九十二年一月份開始，我有看到砂
    石被載出去，也有看到挖土機在挖砂石」等語（參見原審卷一第八五、八六頁）
    ，足見被告丙○○對被告癸○○超挖砂石一節，顯有認識，且伊係因被告癸○○
    允諾以砂石換取較易耕作之土壤，故而指示、同意癸○○超挖砂石，被告丙○○
    與被告癸○○間，具有犯意聯絡及行為分擔，亦甚明確。
(四)被告癸○○、丙○○及其選任辯護人雖以恢復土地原貌，應不構成犯罪云云置辯
    ，惟查：
  1.本案土地位於河川旁，遍佈礫石，不易耕作等情，有前揭照片在卷可稽，而榮豹
    砂石場前為從事砂石經營，所購入或加工後之砂石，自係以集中堆積之方式待售
    ，殊無將相當價值砂石任意以平舖散置之方式堆置於前揭土地之理，被告癸○○
    、丙○○所挖採方式，係大面積之向下挖深，已如前述，是其等所挖掘之砂石逾
    前揭六千立方公尺部分，自非榮豹砂石場原有之砂石。再者，前揭土地既屬國有
    ，且屬礫石地，被告丙○○縱確曾實際占有並耕作之事實，惟其始終係無權占有
    ，最多僅得依現狀耕作使用，自無將前揭土地上砂石出售後換取土方以利耕作之
    權，被告丙○○、癸○○縱欲恢復原貌，亦僅應將壩頭及零星堆料六千立方公尺
    以及相關機具遷移即為已足，是被告癸○○、丙○○此部分所辯，難以輕採。
  2.被告癸○○、丙○○選任人辯護意旨略以：榮豹砂石場所存之堆料應在五萬立方
    公尺以上云云，但證人甲○○於原審證稱：伊係因無料可運作才停業，嗣因被告
    丙○○向伊催討交還，始交由被告丙○○、癸○○處理其上砂石云云（參見原審
    卷一第八十頁），而以國內砂石短缺，苟榮豹砂石場尚有五萬立方公尺砂石堆料
    ，證人甲○○應早已出售獲利，要無僅因被告丙○○之催還，即任令被告丙○○
    處置之理。況且，依前揭九十二年一月份之照片所示，本案土地上顯無大量堆置
    達五萬立方公尺砂石之情，又砂石場所待售之砂石顯不可能平舖堆置，已如前述
    ，是被告癸○○、丙○○前揭辯護意旨，自難據為其等之有利認定。又選任辯護
    意旨另以證人甲○○以高出六千立方公尺之清運價格一倍之代價，委託癸○○代
    為清運，足證榮豹公司所堆置之砂石不止六千立方公尺云云，但證人甲○○於原
    審證稱：整地費用會超過一百萬元云云（參見原審卷一第八二頁），亦於本院再
    證稱土石原有數量等情在卷，而所謂整地，自包括清運、整平甚或覆土，且甲○○已明確證稱所清運砂石僅只六千立方公尺等語，業如前述，自難以證人甲○○
    前揭證詞，逕認榮豹公司所堆置之砂石不止六千立方公尺。又證人甲○○以如何
    之代價委託被告癸○○處理，被告癸○○自應評估是否可行而接受或拒絕，核與
    被告二人可否盜採上開原有數量外之砂石無涉，是甲○○於本院所證內容，亦難
    據為被告之有利認定。
  3.被告於原審及本院聲請喚證人庚○○、壬○○、丁○○三人，欲證明臺中縣清水
    鎮公所、內政部營建署新生地開發局，發函要求被告「恢復土地耕作原貌」真意
    為何乙節，經其等三人到庭所證情節（參見本院卷一三五至一四０頁），對照該
    三位證人於原審及偵查中所證內容，可見清水鎮公所及新生地開發局僅係依二月
    二十一日會勘結果，發函要求被告恢復土地原貌，至如何恢復，該會勘查獲人員
    既係事後始查悉，被告等人原先如何占用，顯無從知曉，且該土地既從未核准任
    何人可許可使用，依土地原先性質以觀，外觀自應係平整之土壤，應極明顯，則
    無權占用者自應依其原先所見之情狀，自行評估後進行恢復，查報人員無從具體
    指示，亦甚明確，此觀該三位證人於本院所證內容自明，被告選任辯護人執此情
    辯稱被告所為並不構成犯罪，依卷內上開相片所示，顯係卸責之詞，難以採取。
    再者，被告選任辯護人另以本院調取航照相片，指稱系爭土地南方有農田數畦，
    有人種植作物，北方由證人卓英美趙明科從事耕作云云，但依上所述，系爭土地
    既未核准任何人可許可使用，被告丙○○原先種植內容，亦乏任何證據可憑，且
    系爭土地之相隔土地如何使用，難以推認本案土地上之使用情形，更難推認被告
    開挖範圍與榮豹砂石場使用土地範圍相同，是該航照相片所示如屬實，亦難據為
    被告二人未犯罪之有利認定。又依查獲日期為四月七日以觀，足見本案犯行應至
    該日為止，被告辯稱其等從會勘、接獲公函後即未再繼續開挖云云，亦難採取。
    綜上所述，被告二人上開所辯，均難採信，從而，本案事證已臻明確，被告癸○○丙○○二人上開犯行，均堪認定，應依法論科。
二、核被告癸○○、丙○○所為，係犯刑法第三百二十條第一項之竊盜罪。被告二人
    間，有犯意聯絡及行為分擔，均為共同正犯。被告癸○○、丙○○利用不知情之
    砂石車司機被告己○○、戊○○，紀得勝、邱為睿、楊武雄為之，係間接正犯。
    被告二人先後多次竊盜犯行，時間緊接，方法相同，所犯構成要件相同之罪名，
    顯係基於概括之犯意為之，為連續犯，應依刑法第五十六條之規定以一罪論，並
    依法加重其刑。公訴意旨雖認被告二人所為，係犯刑法第三百二十一條第一項第
    四款之加重竊盜罪，惟證人紀得勝、邱為睿、楊武雄於偵查中並未坦承共同竊盜
    （參見七六五八號偵查卷九七頁、九七一八號偵查卷一二二至一二四頁），且紀
    得勝等人僅係砂石車司機，其等究有無犯罪認識，又究係竊盜之共犯或僅係搬運
    贓物，均乏證據證明，自難為其等係與被告癸○○、丙○○共同結夥三人以上竊
    盜之不利認定。又本案並無證據證明被告己○○、戊○○與被告癸○○、丙○○
    係屬共犯（詳如後述），公訴人認被告癸○○、丙○○係係犯刑法第三百二十一
    條第一項第四款之加重竊盜罪，尚有未洽，起訴法條應予變更。公訴意旨認被告
    癸○○丙○○係自九十二年一月間起至同年四月七日止盜取砂石，惟本案被告癸○○、丙○○於九十二年四月七日為警查獲後，仍連續盜採前揭土地之砂石至同
    年月十一日止，已如前述，是此部分事實與公訴人起訴之犯罪事實既具有連續犯
    之裁判上一罪關係，為起訴效力所及，法院自應一併審理。又被告癸○○因妨害
    自由罪，經本院於九十一年七月三十日判處有期徒刑四月，上訴後，經最高法院
    於九十一年九月二十五日駁回上訴確定，於九十一年十二月二十日易科罰金執行
    完畢，此有台灣高等法院被告全國前案紀錄表在卷可稽，被告癸○○受有期徒刑
    執行完畢後，五年以內再犯本件有期徒刑以上之罪，為累犯，應依刑法第四十七
    條之規定，加重其刑，並依法遞加重之。
三、原審經審理結果，認被告丙○○罪證明確，因而適用刑法第二十八條、第五十六
    條、第三百二十條第一項、第四十一條第一項前段，罰金罰鍰提高標準條例第一
    條前段、第二條等規定，並審酌被告丙○○犯罪之動機、手段，本案相關砂石車
    司機係直接受僱於癸○○，就犯行分擔自以被告癸○○為重，犯罪後被告丙○○
    飾詞諉過等一切情狀，量處被告丙○○有期徒刑六月，並諭知易科罰金折算標準
    ，以示懲儆，經核其認事用法尚無違誤，量刑亦屬允當，被告提起上訴，否認上
    開犯行，依上所述，難認有理由，應予駁回。檢察官上訴意旨指稱被告應與己○○、戊○○等人係共犯，且應成立刑法第三百二十一條加重竊盜罪云云，然被告
    己○○、戊○○二人，經本院審理結果，亦認未成立犯罪，而檢察官緩起訴或職
    權不起訴之司機多人，並未經起訴，且經法院判決有罪，自難認有加重竊盜情節
    ，是檢察官之上訴，核為無理由，亦應予駁回。原審經審理結果，認被告癸○○
    犯罪明確，予以論科，固非無見。但查，被告毫無法律之依據，即在國有土地上
    大量盜取砂石販售圖利，所生危害至大，原審僅量處有期徒刑二年，自有失出之
    違誤。被告提起上訴，否認有竊盜犯行，依上所述，難認有理由。檢察官以被告
    等人所為，應係加重竊盜罪，依上所述，難以採取，惟指摘原判決量刑過輕部分
    ，非無理由，原判決亦有上開可議，即屬無可維持，應由本院就該部分撤銷改判
    。爰審酌被告素行不佳，犯罪之手段、所生危害，近年來國有土地砂石遭不法之
    徒嚴重盜採，被告癸○○盜採砂石惡性非輕，相關砂石車司機直接受僱於癸○○
    ，就犯行之分擔自以被告癸○○為重，犯罪後被告癸○○飾詞諉過等一切情狀，
    量處如主文第二項所示之刑，以示懲儆。
四、臺灣臺中地方法院檢察署檢察官移送（即該署九十三年偵字第五六四四號）併辦
    意旨略以：被告癸○○自九十年九月間起，藉由暴力毆打王文揚，使王文揚同意
    在台中市○○段六十四地號盜採砂石，並引用如附件所示起訴書，因認被告癸○○所涉上揭竊盜罪嫌，與前揭論罪科刑部分有連續犯之裁判上一罪關係。惟按，
    刑法上連續犯所謂出於概括犯意，必須其多次犯罪行為，自始均在一個預定犯罪
    計劃內，出於主觀上始終同一犯意之進行，始足當之。若中途另有新犯意發生，
    縱所犯為同一罪名，究非連續其初發之意思，即不能成立連續犯（最高法院七十
    六年度台上字第三四○○號判例、八十九年度台上字第二八二號號判決參照）。
    經查，移送併辦部分犯行與前揭論罪科刑部分，就其決意連續竊盜犯意之起始點
    觀察，已相隔一年四個月餘，已足認被告前揭論罪科刑部分與此移送併辦部分，
    顯非自始在一個預定犯罪計劃內。況前揭案件犯罪地點一為台中市，一為台中縣
    清水鎮，關於被告癸○○犯罪之共犯亦有不同，被告癸○○於原審供稱：「我是
    從事整地工作」、「我這兩個案子之中也有陸續在整理很多工地的土石」等語，
    亦難認被告癸○○有盜採不特定砂石之犯罪計劃，原審因認檢察官移送併辦部分
    與前揭論罪科刑部分，並無連續犯之裁判上一罪關係，自無從併予審理，應由檢
    察官另行偵查，經核自無不合。
乙、無罪上訴駁回部分（即被告辛○○、己○○、戊○○部分）：
一、公訴意旨另以：被告癸○○係將前揭犯罪事實欄所示盜採砂石出售予明知為贓物
    之鼎隆砂石場負責人被告辛○○，又被告戊○○、己○○與被告癸○○、丙○○
    等人間，有共同竊盜之犯意聯絡，為犯罪事實欄所示載運本案砂石之行為，因認
    被告戊○○、己○○二人，涉犯刑法第三百二十一條第一項第四款加重竊盜罪嫌
    ，被告辛○○涉犯刑法第三百四十九條第二項之故買贓物罪嫌。上開公訴意旨，
    無非以被告己○○曾因受雇他人載運盜採之砂石，並受法院判處有期徒刑六月，
    緩刑三年確定，被告戊○○曾因違反廢棄物清理法案件，為法院判處有期徒刑一
    年二月，緩刑四年確定，雖然被告己○○、戊○○到該地工作未久，惟二人既均
    以駕駛砂石車為業，該地於二人到場時，縱然原有砂石場機械尚未搬離，然均已
    成高島型態，該地原有之工寮亦是如此，況且被告癸○○挖取之範圍係平均分佈
    於上開三點○○八公頃之土地，周圍之界限竟然被挖成如堤防一般（新痕），甲○○亦供承其使用之面積僅一甲多，豈有其餘之土地亦均下挖之理，而且停業二
    年之砂石場亦豈有如此多原料可供載出之理，又其等載運砂石至鼎隆砂石場時，
    自該地挖出之土石已推積甚高且廣，更甚者其等亦均不否認被告癸○○有拿公文
    給其等看，被告癸○○且表示係要將該地下挖後再覆土，則依其等業務上之注意
    及專業上之判斷，被告己○○、戊○○復均曾因運輸業務觸法，豈有不知癸○○
    盜挖之理。此外，被告辛○○身為鼎隆砂石場負責人，經營砂石數年，堪信具有
    一定之專業能力，又其與甲○○係多年朋友，甲○○原本且為鼎隆砂石場之股東
    ，亦據甲○○、被告辛○○供述在卷，況且，兩地砂石場相距僅約二公里左右，
    是甲○○已停業近兩年一情，當為被告辛○○所熟知，且甲○○係生意人，將本
    求利，既已停業，亦不可能堆積近三萬立方公尺原料之理（價值已達約六百萬元
    ），如堆積這麼多材料近兩年，不趁早加工出售，亦顯不符合商業習慣，甲○○
    證稱餘料僅約六千立方公尺，被告丙○○亦證稱：再覆土約六十公分始達原地貌
    等語，被告辛○○亦自承被告癸○○有拿公文給其看等語，其顯然已知該地係屬
    國有，既是國有，豈能隨意出賣？又被告癸○○出售予其之原料，於被告辛○○
    之砂石場旁，從新堆積如山，亦有現場照片多幀在卷可佐，如此大量之原料，如
    何諉為不知？被告辛○○於警方初詢時，復極力掩飾犯行，辯稱係被告癸○○借
    用場地堆置砂石，並沒有任何利益或代價或租金（參見九十二年四月十六日警訊
    筆錄），嗣後於檢察官偵訊時始改口稱係購入，被告癸○○若需要砂石時再以錢
    買成品等語，均可證被告辛○○顯然明知上開土石為贓物等，資為論據。
二、茲按，犯罪事實應依證據認定之，無證據不得認定犯罪事實，為刑事訴訟法第一
    百五十四條第二項定有明文。又按，認定不利於被告之事實，須依積極證據，苟
    積極證據不足為不利於被告事實之認定時，即應為有利於被告之認定，更不必有
    何有利之證據（最高法院三十年上字第八一六號判例參照）。另按，刑事訴訟法
    第一百六十一條第一項規定：檢察官就被告犯罪事實，應負舉證責任，並指出證
    明方法。因此，檢察官對於起訴之犯罪事實，應負提出證據及說服之實質舉證責
    任。倘其所提出之證據，不足為被告有罪之積極證明，或其指出證明之方法，無
    從說服法院以形成被告有罪之心證，基於無罪推定之原則，自應為被告無罪判決
    之諭知（最高法院九十二年台上字第一二八號判例參照）。訊據被告辛○○、戊○○、己○○三人，均堅決否認有何故買贓物或加重竊盜犯行，被告辛○○辯稱
    ：整地期間派出所、新生局都有前往查看，癸○○有拿資料給伊公司股東潘佳楨
    看，潘佳楨再拿給伊看，公所、新生局的會勘紀錄要求他們恢復原耕作地貌等語
    。被告己○○辯稱：渠並非盜採，渠相信癸○○所提示之公文才工作等語。被告
    戊○○辯稱：癸○○有拿公文給伊看，伊想應該合法等語。經查：
(一)被告辛○○於原審時供稱：本案並未透過甲○○與被告癸○○洽談等語（參見原
    審卷一第八四頁），核與證人即鼎隆公司監察人潘佳楨證述情節相符（詳如後述
    ），自難以被告辛○○為砂石場負責人，且與甲○○係多年朋友，又鼎隆公司與
    榮豹公司相距僅約二公里左右等情，逕認被告辛○○對榮豹砂石場於九十二年一
    月間所尚殘餘之砂石，僅餘六千立方公尺有所認識。又查，砂石場為購入原料，
    應有相關之人員負責看料、出價等工作，茲證人潘佳楨於原審證稱：伊於鼎隆公
    司擔任監察人，於九十二年一月間，被告癸○○持新生地開發局要求儘速恢復原
    來耕作地貌的公文與伊接洽出售榮豹砂石場之砂石情事，伊並有與被告癸○○共
    同至砂石之來源地即高美段二四四八號地號看所欲購買之砂石等語（參見原審卷
    一第二六八至二七一頁），而證人梁心宜於原審亦證稱：證人潘佳楨指示榮豹的
    料（即向榮豹砂石場購買的砂石）付款給癸○○等語（參見原審卷一第二六六頁
    ），則鼎隆公司既係由證人潘佳楨負責看料、指示付款之工作，證人潘佳楨自對
    榮豹砂石場所尚餘存之壩頭砂石數量有所認識，惟關於證人潘佳楨對此等情事，
    有無報告被告辛○○，被告辛○○對榮豹砂石場僅存六千立方公尺之合法堆料，
    逾此部分均係屬國有土地原有砂石等情有無認識等情，公訴人並未再有何直接證
    據證明。
(二)被告己○○固曾因受雇他人載運盜採之砂石，經法院判處有期徒刑六月，緩刑三
    年確定，被告戊○○亦曾因違反廢棄物清理法案件，經法院判處有期徒刑一年二
    月，緩刑四年確定，此有被告己○○、戊○○等全國前案紀錄表各一份在卷可憑
    ，惟查，既無積極證據足認被告己○○戊○○對榮豹砂石場於其等前往載運前、
    後之情形有所認識，自不得以被告己○○、戊○○在本案土地載運砂石，遽認被
    告己○○、戊○○明知盜取砂石情事。次查，公訴人前揭推論之相關前提事實，
    諸如「況且被告癸○○挖取之範圍係平均分佈於上開三點○○八公頃之土地，周
    圍之界限竟然被挖成如堤防一般（新痕），被告甲○○亦供承其使用之面積僅一
    甲多，豈有其餘之土地亦均下挖之理」、「而且停業二年之砂石場亦豈有如此多
    原料可供載出之理」、「又其等載運砂石至鼎隆砂石場時，自該地挖出之土石已
    推積甚高且廣」等情，惟無證據證明被告己○○、戊○○二人係自九十二年一月
    起即始終參與被告癸○○盜挖之情事，以其等於偵查中所供述之工作二天、一天
    半等情，衡諸常情，何能對前揭前提事實均有所認識，是公訴人推論亦容有未足
    之處。綜上所述，公訴人所舉證據，不足積極證明被告辛○○有故買贓物之犯罪
    故意，亦不足證明被告戊○○、己○○與被告癸○○、丙○○有共同竊盜之犯意
    聯絡，揆諸上開說明，原審因而為被告辛○○、己○○、戊○○三人無罪之諭知
    ，經核自無不合。
三、檢察官上訴意旨略稱：(一)被告己○○、戊○○二人，在犯罪地連續二日將砂石
    外運，依卷附相片，被告二人所外運砂石，又是以挖土機，從被鏟為類似湖泊之
    已低於水平面數公尺深之土地上取得，並非從堆置好之砂石堆所鏟取，已足證被
    告二人，主觀上已知所為，是以人為方式，將本屬平地之國有土地下挖數公尺，
    並將下挖之砂石運至被告辛○○之砂石場堆放，豈能謂被告二人不知所為是竊盜
國有砂石。(二)又被告所辯之公文，並未叫被告等將本為平地之國有地強行下挖
    數公尺，取土外運至砂石場堆放，且整地不外將土地推平，乃被告二人竟歪曲所
    看公文內容，謂被告是依照公文行事合法將土石外運，無竊盜犯意，實無可採，
    原審認定被告二人無罪，即有未妥。(三)被告二人被捕當日，犯罪現場已無砂石
    堆壩頭可供挖取砂石，被告二人根本是將水平面以下砂石強行挖出後外運，蓋被
    告二人被捕時，可供合法掩護非法，足以欺騙路人，使人誤認被告等在國有土地
    上，是單純將堆置該地數年之久砂石堆清運出去之砂石堆壩頭，業於案發前即遭
    鏟平，被告等被捕當日，完全是以殺雞取卵方式破損國有地，將本屬國有地之砂
    石下挖後盜採外運，並非從業經堆置數年之砂石堆壩頭上挖取砂石外運，益徵，
    案發當日，被告等明知所為，乃盜採國有土地砂石外運行為，被告二人自係共犯
    。且加上檢察官緩起訴及職權不起訴之人數，被告等人所為，自係加重竊盜罪。
    (四)被告辛○○先與甲○○聯絡，要無償供地堆置五千立方米砂石之事實，已據
    該二人供明在卷，則被告辛○○於癸○○堆置砂石超過該五千米後，繼續堆置砂
    石，且付款四百多萬元向被告癸○○購買，被告辛○○對該來源，豈能無疑，況
    盜採砂石現場與被告砂石場不遠，癸○○又將盜採砂石運往被告砂石場堆置，故
    原審認被告無贓物認識，亦非妥當云云。然查：
(一)被告己○○、戊○○二人，就上開時地，有受僱於被告癸○○事載運砂石之情事
    ，先後於偵審中供承不諱，但被告二人各僅工作二天或一天半，則被告二人是否
    明確知悉該等砂石係癸○○等人非法盜採，已有可疑。況且，被告二人於載運前
    ，既有詢問砂石之來源，則被告二人能否知悉癸○○是否有合法採取之權源，亦
    非無疑，換言之，公訴人所提上訴意旨，難以使法院確信被告二人有共同竊盜之
    犯意聯絡及行為分擔，則檢察官上訴指稱渠等有共同竊盜犯行，礙難採取。
(二)被告辛○○固係鼎隆公司之負責人，並且曾同意甲○○可在伊之砂石場堆放五千
    之立方米之砂石，惟被告癸○○與鼎隆公司買受系爭砂石，依卷內資料所示，顯
    係與潘佳楨接洽，公訴人所指稱之買賣價格，亦難認與市價有何明顯差距，況且
    ，有關單位於二月一日會勘後，依扣案帳目資料所載，二月中旬至三月中旬並無
    交易內容可憑，則被告辛○○是否對該砂石之來源，有贓物之認識，即有可疑。
    此外，盜採地點與砂石場之距離甚近乙節，難以推認被告必有贓物之犯行，是檢
    察官指稱被告有故買贓物之犯行，亦難採取。從而，原審為被告己○○、戊○○
    、辛○○三人無罪之諭知，自無不合，檢察官上開上訴意旨，核為無理由，自應
    予駁回。
據上論斷，應依刑事訴訟法第三百六十八條、第三百六十九條第一項前段、第三百六
十四條、第二百九十九條第一項前段，刑法第二十八條、第五十六條、第三百二十條
第一項、第四十七條，罰金罰鍰提高標準條例第一條前段，判決如主文。
本案經檢察官乙○○到庭執行職務
中      華      民      國    九十三    年      十二      月    三十一  日
                                   臺灣高等法院臺中分院刑事第二庭
                                         審判長法  官  羅  禮  政
                                               法　官  陳  欣  安
                                               法　官　蔡　聰　明
右正本證明與原本無異。
不得上訴。
                                               書記官  郭　振　祥
中     華     民     國     九十三     年     十二     月    三十一     日
刑法第三百二十條：
意圖為自己或第三人不法之所有，而竊取他人之動產者，為竊盜罪，處五年以下有期
徒刑、拘役或五百元以下罰金。
意圖為自己或第三人不法利益，而竊佔他人之不動產者，依前項之規定處斷。
前二項之未遂犯罰之。
附表：台中縣清水鎮○○段
１、二三八二
２、二四四七
３、二四四八
４、二四四九
５、二四五０
６、二四五一
７、二四五二
８、二四五三
９、二四五四
１０、二四五五
１１、二四五六
１２、二四五七
１３、二四五八
                                                              　　　　　Ｆ
